【裁判字號】    97,審訴,104
【裁判日期】    971028
【裁判案由】    毒品危害防制條例
【裁判全文】
臺灣士林地方法院刑事判決             97年度審訴字第104號
公  訴  人  臺灣士林地方法院檢察署檢察官
被      告  甲○○
上列被告因違反毒品危害防制條例案件，經檢察官提起公訴（九
十七年度毒偵字第一七八二號），被告為有罪之陳述，本院合議
庭裁定改行簡式審判程序，並判決如下：
    主  文
甲○○施用第一級毒品，累犯，處有期徒刑拾月；又施用第二級
毒品，累犯，處有期徒刑陸月，應執行有期徒刑壹年貳月。
    事  實
一、甲○○前因施用毒品案件，經臺灣板橋地方法院裁定送觀察
    、勒戒後，認無繼續施用毒品傾向，於民國九十二年二月十
    七日釋放出所，並由臺灣板橋地方法院以九十二年度毒偵字
    第五二八號為不起訴處分確定。復因施用毒品案件，經臺灣
    板橋地方法院以九十三年度易字第七四一號判處有期徒刑六
    月確定，於九十四年三月四日易科罰金執行完畢。再因持有
    毒品案件，經本院以九十六年度易字第七九三號判處有期徒
    刑八月，經判處有期徒刑八月，減為有期徒刑四月確定，於
    九十七年一月五日易科罰金執行完畢。詎其猶不知悔改，於
    前案觀察、勒戒執行完畢釋放後，五年內再犯施用毒品罪，
    經法院判處罪刑確定後，復基於施用第一級毒品海洛因及第
    二級毒品甲基安非他命（起訴書誤載為安非他命，下稱甲基
    安非他命）之犯意，分別於九十七年六月二十九日下午三時
    許，在臺北縣三重市○○路○段之友人住處，以將海洛因置
    於香菸內吸食之方式，施用第一級毒品海洛因一次，及以將
    甲基安非他命放在吸食器內，用火燒烤吸食其煙霧之方式，
    施用第二級毒品甲基安非他命一次。嗣於九十七年七月二日
    二十時十分許，為警在臺北市中山區○○○路○段高架橋下
    查獲。
二、案經臺北市政府警察局中山分局報請臺灣臺北地方法院檢察
    署呈請臺灣高等法院檢察署檢察長令轉臺灣士林地方法院檢
    察署檢察官偵查起訴。
    理  由
一、前揭犯罪事實，業據被告甲○○於本院準備程序及審理時供
    認不諱，又被告為警查獲時，經採集其尿液送檢驗結果，呈
    嗎啡、安非他命及甲基安非他命陽性反應，有臺北市政府警
    察局偵辦毒品案件尿液檢體委驗單、臺灣尖端先進生技醫藥
    股份有限公司九十七年七月十一日實驗室檢體編號AC38233
    號濫用藥物檢驗報告各一紙在卷可稽，足徵被告自白與事實
    相符。又查施用甲基安非他命之代謝最先是去N-甲基（N-de
    methylation ）形成安非他命，而施用甲基安非他命後，在
    正常尿液PH值情況下，二十四小時內，有百分之四十三服用
    劑量以甲基安非他命原態排出；另施用安非他命後二十四小
    時內，有百分之三十以安非他命原態排出，百分之二十經去
    氨基作用及氧化作用形成苯甲酸，百分之二經反應形成Nore
    phedrine（參照行政院衛生署出版「物質濫用」、「常見濫
    用藥物檢驗方法彙編」所載）。而施用安非他命後，其尿液
    不致檢出甲基安非他命陽性反應，而施用甲基安非他命後，
    其尿液可檢出甲基安非他命和其代謝物安非他命成分，有行
    政院衛生署管制藥品管理局九十三年十一月二日管檢字第09
    30010499號函可按，是尿液經檢驗出甲基安非他命陽性反應
    ，係被告施用甲基安非他命後以甲基安非他命原態排出者；
    而檢驗出安非他命陽性部分，乃施用甲基安非他命、安非他
    命均可檢驗出安非他命陽性反應。被告經警查獲而採集其尿
    液送驗結果，呈甲基安非他命及安非他命陽性反應，足以認
    定被告係施用甲基安非他命，並非安非他命，起訴書記載被
    告係施用安非他命，容有誤會。本件事證明確，被告犯行堪
    以認定。
二、按毒品危害防制條例係於九十二年七月九日修正公布，自九
    十三年一月九日起施行。修正後已刪除二犯及三犯之規定，
    一改修法前繁雜之處遇程序，僅將施用毒品者簡化區分為初
    犯、再犯，並認施用毒品者係屬病患性犯人，以觀察、勒戒
    戒除其身癮，並以強制戒治去除其心癮。經觀察、勒戒或強
    制戒治執行完畢釋放後，若係五年後再犯該條例第十條施用
    毒品罪者，與同條例第二十條第一項、第二項關於「初犯」
    之處理方式相同，檢察官應先聲請法院裁定令被告入勒戒處
    所觀察、勒戒，並視有無繼續施用毒品傾向，決定應予釋放
    、為不起訴之處分，或應聲請法院裁定令入勒戒處所強制戒
    治；若係五年內「再犯」同條例第十條施用毒品罪者，依同
    條例第二十三條第二項規定，檢察官則應依法起訴。觀諸該
    條例第二十條第三項之修正理由：「觀察、勒戒或強制戒治
    五年後再犯者，顯見前所實施之觀察、勒戒或強制戒治已足
    以遮斷其施用毒品之癮，為期自新及協助其戒除毒癮，對此
    五年後再犯者，爰明定仍適用初犯之規定，先經觀察、勒戒
    、強制戒治之程序。」及同條例第二十三條第二項之修正理
    由：「為配合簡化施用毒品犯之刑事處遇程序，並鑑於經觀
    察、勒戒或強制戒治執行完畢釋放後五年內再犯者，其再犯
    率甚高，原據以實施之觀察、勒戒及強制戒治既已無法收其
    實效，自應施以刑事處遇。」顯然如施用毒品者係前經觀察
    、勒戒或強制戒治等治療程序執行完畢五年後，始再施用毒
    品之「初犯」，因前所執行之觀察、勒戒或強制戒治已足收
    戒除毒癮之效，自應重新執行觀察、勒戒或強制戒治等治療
    程序，並於治療程序執行完畢後，由檢察官為不起訴處分，
    毋庸對之追訴處罰；反之，在「再犯」之情形，因其先前所
    為治療程序顯未能收戒斷毒癮之效，且考量施用毒品者之再
    犯率偏高，乃簡化其刑事處遇程序，而逕予追訴處罰，不再
    施以治療程序。參酌上開立法理由，修正毒品危害防制條例
    就施用毒品者，祇於「初犯」及「五年後再犯」二種情形，
    有其追訴條件之限制，及須於初犯經觀察、勒戒或強制戒治
    釋放後，五年內均無施用毒品之行為，始能認其前所實施之
    觀察、勒戒或強制戒治已足遮斷毒癮，而得於五年後再犯時
    ，再予適用初犯之規定，重行觀察、勒戒等程序。倘五年內
    已經再犯，被依法追訴處罰，縱其第三次（或第三次以上）
    施用毒品之時間在初犯釋放五年以後，即與「五年後再犯」
    之情形有別，且因已於「五年內再犯」，顯見其再犯率甚高
    ，原實施觀察、勒戒或強制戒治，已無法收其實效，而無五
    年戒斷期之存在，自無再經觀察、勒戒及強制戒治之必要，
    應由檢察官逕行起訴，始符新法修正之本旨（最高法院九十
    五年度台非字第五十九號判決參照）。查被告前因施用毒品
    案件，經臺灣板橋地方法院以九十二年度毒聲字第三０一號
    裁定令入勒戒處所施以觀察、勒戒後，認無繼續施用毒品之
    傾向，由臺灣板橋地方法院檢察署檢察官以九十二年度毒偵
    字第五二八號為不起訴處分確定，並於九十二年二月十七日
    釋放出所。復因施用第二級毒品案件，經臺灣板橋地方法院
    以九十三年度易字第七四一號判決處有期徒刑六月確定，於
    九十四年三月四日易科罰金執行完畢。又因持有第一級毒品
    案件，經本院以九十六年度易字第七九三號判處有期徒刑八
    月，經減為有期徒刑四月確定，於九十七年一月五日易科罰
    罰金執行完畢，有臺灣板橋地方法院九十二年度毒偵字第五
    二八號不起訴處分書、臺灣板橋地方法院九十三年度易字第
    七四一號、本院九十六年度易字第七九三號判決書、刑案資
    料查註紀錄表、全國施用毒品案件紀錄表、法務部全國檢察
    官線上查詢刑案人犯在監所最新資料報表各一份在卷可稽，
    被告曾因施用毒品，經觀察、勒戒執行完畢釋放後，五年內
    再犯施用毒品罪，並經判決確定，被告係六犯施用毒品罪，
    雖在前案觀察、勒戒執行完畢釋放五年後，但參照上述判決
    意旨，仍應予追訴處罰。按海洛因係毒品危害防制條例第二
    條第二項第一款所稱之第一級毒品，甲基安非他命為同條例
    第二條第二項第二款所稱之第二級毒品。核被告施用海洛因
    及甲基安非他命之行為，分別係犯毒品危害防制條例第十條
    第一項之施用第一級毒品罪及同條例第十條第二項之施用第
    二級毒品罪，被告持有海洛因及甲基安非他命進而施用，其
    持有海洛因及甲基安非他命之低度行為應各為施用海洛因及
    甲基安非他命之高度行為所吸收，均不另論罪。被告所犯施
    用第一級毒品罪及施用第二級毒品罪，犯意各別，行為互殊
    ，罪名不同，應予分論併罰。又被告有事實欄所述犯罪科刑
    執行情形，有臺灣高等法院被告前案紀錄表附卷可參，其於
    有期徒刑執行完畢後五年內，再故意犯本件有期徒刑以上之
    罪，應依刑法第四十七條第一項之規定論以累犯，並加重其
    刑。爰審酌被告各僅施用海洛因及甲基安非他命一次及犯罪
    戕害自己身心健康，與犯罪後供認犯行之態度等一切情狀，
    分別量處如主文所示之刑，並定其應執行之刑。
據上論斷，應依刑事訴訟法第二百九十九條第一項前段、第二百
七十三條之一第一項，毒品危害防制條例第十條第一項、第十條
第二項，刑法第十一條前段、第四十七條第一項、第五十一條第
五款，判決如主文。
本案經檢察官王巧玲到庭執行職務。
中    華    民    國    97    年    10    月   28     日
                  刑事第一庭法  官  周明鴻
以上正本證明與原本無異。
如不服本判決，應於收受送達後10日內向本院提出上訴書狀，其
敘述上訴理由者，應於上訴期間屆滿後20日內向本院補提理由書
狀（均須按他造當事人之人數附繕本）。
                            書記官  丁梅芬
中    華    民    國    97    年    10    月   28     日
附錄論罪科刑法條：
毒品危害防制條例第十條第一項、第二項
施用第一級毒品者，處 6 月以上 5 年以下有期徒刑。
施用第二級毒品者，處 3 年以下有期徒刑。


司法院資訊處製作；財團法人民間司法改革基金會備份。
